【裁判字號】    98,易,430
【裁判日期】    981224
【裁判案由】    竊盜
【裁判全文】
臺灣宜蘭地方法院刑事判決               98年度易字第430號
公  訴  人  臺灣宜蘭地方法院檢察署檢察官
被      告  丁○○
            丙○○
上列被告等因竊盜案件，經檢察官提起公訴（98年度偵字第2637
號），本院判決如下：
    主  文
丁○○共同犯攜帶兇器竊盜罪，處有期徒刑陸月，如易科罰金，
以新臺幣壹仟元折算壹日。未扣案之鋤頭壹把沒收。
丙○○共同犯攜帶兇器竊盜罪，處有期徒刑陸月，如易科罰金，
以新臺幣壹仟元折算壹日，緩刑貳年。未扣案之鋤頭壹把沒收。
    事  實
一、丁○○於民國97年間因違反槍砲彈藥刀械管制條例案件，經
    本院以97年度訴字第484號判處有期徒刑2年，緩刑5年確定
    。詎其因家境貧困亟需金錢，而與丙○○共同基於意圖為自
    己不法所有之犯意聯絡，於98年4月11日18時許（起訴書誤
    載為98年4月15日或16日傍晚某時），由丙○○駕駛車牌號
    碼170-TX號大貨車搭載丁○○，並攜帶丙○○所有客觀上足
    供兇器使用之鋤頭1把，至宜蘭縣員山鄉○○路80號乙○○
    住處，兩人輪流持該鋤頭挖掘乙○○種植在住處旁之含笑花
    樹1棵，再共同將挖得之含笑花樹1棵搬運至貨車上載離現場
    而竊取得手，並於同日晚間某時載運至宜蘭縣礁溪鄉○○路
    58號甲○○居所，以新臺幣（下同）5千元之價格，變賣予
    不知情之甲○○（所涉故買贓物部分，業經檢察官為不起訴
    處分確定），嗣於98年4月17日，為警在上開甲○○居所發
    現該棵含笑花樹，而循線查悉上情。
二、案經宜蘭縣政府警察局宜蘭分局報請臺灣宜蘭地方法院檢察
    署檢察官偵查起訴。
    理  由
壹、證據能力部分：
一、被告自白之任意性部分：
    被告丁○○、丙○○雖抗辯稱：於98年7月1日偵查中檢察官
    詢問被告2人是否認罪，被告2人當時僅係點頭，並未表示承
    認，該偵訊筆錄第5頁倒數第3行至第1行記載被告2人承認本
    件竊盜罪，容有疑義云云。惟經本院於98年12月10日勘驗臺
    灣宜蘭地方法院檢察署98年7月1日訊問筆錄第5頁倒數第3行
    至第1行之錄影光碟，內容如下：「（檢察官問：…沒有經
    過人家同意拿，就叫做偷，這樣竊盜罪兩位有沒有承認？丙○○你承不承認？）丙○○答：嗯〈點頭〉。（檢察官問：
    點頭，承認，是嗎？）丙○○答：〈點頭〉。（檢察官問：
    丁○○你有沒有承認？）丁○○答：〈點頭〉。（檢察官：
    有，承認喔。）。」，顯示檢察官於被告2人點頭表示承認
    本件竊盜犯行後，尚再次與被告2人確認其真意係認罪無訛
    ，且觀之偵訊過程有連續錄影、錄音，被告2人當時係與同
    案被告甲○○、證人乙○○、簡石定一同站立在應訊席，其
    等身體均未受拘束，檢察官訊問之語氣亦屬平和，並未有對
    被告2人施以強暴、脅迫、利誘、詐欺等情形，此有本院勘
    驗筆錄1份在卷可參（見本院卷第46頁至第47頁），況被告
    丁○○於98年12月10日本院審理中亦供承：「我當時點頭的
    意思是承認。」等語（見本院卷第47頁），足證上開偵訊筆
    錄之記載並無不實之處，而被告2人於偵訊過程中均能自由
    陳述，其自白顯係出於自由意志。故被告2人仍以前詞抗辯
    於偵查中並未認罪云云，自不足採。
二、按被告以外之人於審判外之言詞或書面陳述，除法律有規定
    者外，不得作為證據；又被告以外之人於審判外之陳述，雖
    不符前4條之規定，而經當事人於審判程序同意作為證據，
    法院審酌該言詞陳述或書面陳述作成時之情況，認為適當者
    ，亦得為證據，刑事訴訟法第159條第1項、第159條之5第1
    項分別定有明文。經查：
  (一)同案被告丙○○及證人乙○○、吳宗穎於警詢之陳述，係被
    告丁○○以外之人於審判外之言詞陳述，且被告丁○○於審
    判程序中亦表示不同意作為證據（見本院卷第23頁），依上
    開規定，自不得作為被告丁○○所犯竊盜罪之證據使用。
  (二)同案被告丁○○及證人乙○○、吳宗穎於警詢之陳述，係被
    告丙○○以外之人於審判外之言詞陳述，且被告丙○○於審
    判程序中亦表示不同意作為證據（見本院卷第23頁），依上
    開規定，自不得作為被告丙○○所犯竊盜罪之證據使用。
  (三)同案被告即證人甲○○於警詢、偵查中之陳述，雖係被告丁○○、丙○○以外之人於審判外之言詞陳述，惟業經被告2
    人於審判程序中表示同意作為證據（見本院卷第53頁至第54
    頁），且本院審酌上開言詞陳述作成時情況，並無違法之處
    ，認為適當，依上開規定，自得作為被告2人所犯竊盜罪之
    證據使用。
貳、實體部分：
一、認定犯罪事實所憑之證據及理由：
  (一)訊據被告丁○○、丙○○固坦承其等有於上開時、地，共同
    持鋤頭竊取乙○○所有之含笑花樹1棵，並以5千元之價格，
    變賣予甲○○之事實（見本院卷第57頁），核與證人乙○○
    於偵查及本院審理中證述：伊確有於上開時、地失竊含笑花
    樹1棵，且伊未曾委託丁○○、丙○○代伊販賣該含笑花樹
    ，也未曾表示要將該含笑花樹贈送予丁○○、丙○○等語（
    見偵卷第27頁、第29頁、本院卷第48頁至第52頁）；及證人
    甲○○於警詢、偵查中證述：伊確有以5千元之價格，向丁○○、丙○○購買含笑花樹1棵等語相符（見警卷第15頁至
    第17頁、偵卷第28頁至第30頁），並有贓物認領保管單1張
    、照片5張在卷足憑（見警卷第23頁至第25頁、偵卷第14頁
    、第16頁），堪認被告2人前揭自白，核與事實相符，堪以
    採信。惟被告2人均辯稱：其等竊取含笑花樹所使用之鋤頭
    僅係一般園藝用鋤頭，並非兇器云云。
  (二)經查：
  1.按刑法第321條第1項第3款之攜帶兇器竊盜罪，係以行為人
    攜帶兇器竊盜為其加重條件，此所謂兇器，其種類並無限制
    ，凡客觀上足對人之生命、身體、安全構成威脅，具有危險
    性之兇器均屬之，且祇須行竊時攜帶此種具有危險性之兇器
    為已足，並不以攜帶之初有行兇之意圖為必要（最高法院79
    年台上字第5253號判例要旨參照）。
  2.本件被告2人共同持以竊取含笑花樹之鋤頭1把雖未扣案，然
    依被告2人於98年12月10日本院審理中供承：該鋤頭前端係
    鐵製品，長、寬各約10、7公分，而握柄部分係木製品，鋤
    頭全長約50公分等語（見本院卷第57頁），再參以上開含笑
    花樹照片及贓物認領保管單，顯示該含笑花樹高約2公尺，
    被告2人係將該含笑花樹之樹根連同周邊泥土一併挖起竊取
    得手，則被告2人所使用之工具自須相當堅硬，始能挖掘該
    含笑花樹，堪認被告2人上開供述，核與事實相符，堪以採
    信。是被告2人攜以行竊之鋤頭前端既係鐵製品，質地堅硬
    ，且長、寬各約10、7公分，客觀上自足以對人之生命、身
    體、安全構成威脅，顯為具有危險性之兇器，依上開判例要
    旨所示，被告2人共同持該鋤頭竊取含笑花樹，核與攜帶兇
    器竊盜罪之構成要件相符，故被告2人仍以前詞辯稱：該鋤
    頭並非兇器云云，自不足採。
  (三)從而，被告丁○○、丙○○共同基於意圖為自己不法所有之
    犯意聯絡，於上開時、地，共同攜帶足供兇器使用之鋤頭1
    把，竊取乙○○所有之含笑花樹1棵之事實，事證明確，犯
    行堪以認定，應依法論科。至於公訴人認被告2人竊盜及變
    賣該含笑花樹之時間係98年4月15日或16日，容有誤會，併
    此敘明。
二、論罪科刑之理由：
  (一)被告丁○○、丙○○所為，係犯刑法第321條第1項第3款之
    攜帶兇器竊盜罪。
  (二)被告2人間具有犯意聯絡及行為分擔，為共同正犯。
  (三)審酌被告丁○○有公共危險、槍砲彈藥刀械管制條例之犯罪
    前科，素行尚非相當良好；被告丙○○則無犯罪前科，素行
    良好，此有臺灣高等法院被告前案紀錄表2份在卷可參，而
    被告2人均正值壯年、四肢健全，竟不思勤勉向上，努力工
    作賺取生活所需，反圖不勞而獲，竊取他人財物，所幸警員
    及時尋獲被害人乙○○所失竊之含笑花樹，被害人始未受有
    財產上損害，惟被告2人所為仍影響社會安寧秩序，及考量
    被告丁○○因與妻子離異，獨自扶養子女4名，尚需照顧年
    邁母親，雖從事鐵工師父之工作，仍入不敷出，家境貧困亟
    需金錢，始夥同被告丙○○竊取被害人之財物，此有戶籍謄
    本2份、宜蘭縣員山鄉公所低收入戶證明書1份、員工職務證
    明書1份在卷可參（見本院卷第65頁至第69頁），且被害人
    乙○○亦於98年12月10日本院審理中當庭表示原諒被告2人
    ，並希望本院從輕量刑等語（見本院卷第53頁），與被告2
    人於犯罪後坦承犯行，態度良好等一切情狀，分別量處如主
    文所示之刑，並諭知易科罰金之折算標準。
  (四)被告丙○○未曾因故意犯罪受有期徒刑以上刑之宣告，有臺
    灣高等法院被告前案紀錄表1份在卷可參，其犯罪後已深知
    悔悟，並獲得被害人之諒解，且其目前經營豪旺企業社，有
    固定之工作，此有宜蘭縣政府營利事業登記證1份在卷可參
    （見本院卷第71頁），本院認其經此起訴、審判後，當知警
    惕，應無再犯之虞，故認其所宣告之刑，以暫不執行為適當
    ，併予宣告緩刑2年，以啟自新。
  (五)未扣案之鋤頭1把，為被告丙○○所有，供被告2人實施竊盜
    使用之物，且尚在被告丙○○所經營之鐵工廠內，業經被告
    丙○○於98年12月10日本院審理中供述明確（見本院卷第57
    頁），爰依刑法第38條第1項第2款規定，宣告沒收。
三、適用之法律：
  (一)程序法方面：刑事訴訟法第299條第1項前段。
  (二)實體法方面：刑法第28條、第321條第1項第3款、第41條第1
    項前段、第74條第1項第1款、第38條第1項第2款。
本案經檢察官劉惟宗到庭執行職務。
中    華    民    國    98    年    12    月    24    日
                  刑事第二庭  法  官  蘇錦秀
以上正本證明與原本無異。
如不服本判決應於收受送達後十日內向本院提出上訴書狀，並應
敘述具體理由；其未敘述上述理由者，應於上訴期間屆滿後二十
日內向本院補提理由書(均須按他造當事人之人數附繕本)「切勿
逕送上級法院」。
                              書記官  劉晨輝
中    華    民    國    98    年    12    月    25    日
【附錄本案論罪科刑法條】
★刑法第321條：
犯竊盜罪而有下列情形之一者，處6月以上、5年以下有期徒刑：
一、於夜間侵入住宅或有人居住之建築物、船艦，或隱匿其內而
    犯之者。
二、毀越門扇、牆垣或其他安全設備而犯之者。
三、攜帶兇器而犯之者。
四、結夥三人以上而犯之者。
五、乘火災、水災或其他災害之際而犯之者。
六、在車站或埠頭而犯之者。
前項之未遂犯罰之。


司法院資訊處製作；財團法人民間司法改革基金會備份。
